臺灣臺北地方法院小額民事判決
111年度北小字第2356號
原      告  李牧風  

被      告  李品    


上列當事人間請求侵權行為損害賠償事件，經本院刑事庭裁定移
送前來（110年度審附民緝字第10號），本院於民國111年10月5
日言詞辯論終結，本院判決如下：
    主  文
被告應給付原告新臺幣貳仟陸佰伍拾捌元，及自民國一百零九年
九月五日起至清償日止，按年息百分之五計算之利息。
原告其餘之訴駁回。
訴訟費用由被告負擔十分之三，餘由原告負擔。
本判決原告勝訴部分得假執行。但被告如以新臺幣貳仟陸佰伍拾
捌元為原告預供擔保，得免為假執行。
    事實及理由
一、本件被告經合法通知，未於言詞辯論期日到場，核無民事訴
    訟法第386條各款所列情事，爰依原告聲請，由其一造辯論
    而為判決。
二、原告主張：被告於民國107年7月1日2時15分至5時10分許之不
    詳時間，在臺北市萬華區漢中街與開封街二段口、福星國小旁
    ，見原告所有而遺失於上址如附表一所示之物（下稱本案財
    物)，竟將該本案財物侵占入己。復接續於如附表二編號一至
    九所示之時間，先後在附表二所示地點，利用以悠遊卡於特
    約商店小額消費時，在餘額限度內不須核對持卡人身分，且無
    庸支付現金或簽名之機制，持上開悠遊卡輕觸感應式收費設
    備消費合計新臺幣（下同）713元，使感應式收費設備誤信
    為卡片持有人本人或經授權使用人，而自上開悠遊卡儲存之
    額度內扣款，以此不正方法購得商品及獲得無庸支付Ubike租
    車費用之財產上不法利益，並造成原告受有財產損害。爰依民
    法侵權行為法律關係，請求被告賠償損害等語。並聲明：被
    告應給付原告新臺幣（下同）10,000元，及自刑事附帶民事
    起訴狀繕本送達翌日起至清償日止，按年息5%計算之利息。
三、被告則未於言詞辯論期日到場，亦未提出書狀作何聲明陳述
    。
四、得心證之理由：
  ㈠被告於上開時間見原告所有而遺失於上址如附表一所示本案財
    物，竟將該等財物等侵占入己得手，致原告因此受有損害，
    經本院以被告「犯侵占遺失物罪，處罰金新臺幣壹萬元，如
    易服勞役，以新臺幣壹仟元折算壹日」等情，有被告於案發
    後使用本案財物中之悠遊卡（下稱本案悠遊卡）消費之公車
    內、商店內監視器畫面錄影截圖及被告於本院110年度審易
    緝字第31號刑事案件（下稱系爭刑事案件）之偵審筆錄可考
    （見本院依職權調取之系爭刑事案件卷證光碟），並有本院
    110年度審易緝字第31號刑事判決可稽（見本院卷第11-16頁
    ），且經本院依職權調取系爭刑事案件卷證光碟核閱在案，
    而被告已於相當時期受合法之通知，未於言詞辯論期日到場
    ，亦未提出書狀爭執，本院斟酌卷內事證，堪信原告此部分
    之主張為真實。又原告固主張被告接續於如附表二所示時間
    、地點，持本案悠遊卡輕觸感應式收費設備消費合計713元
    （按：實則應為643元，因無附表二編號6所載70元之扣款紀
    錄，此部分應係誤算），致原告受損失云云，惟被告所持本
    案悠遊卡本即遭被告侵占入己，故原告就本案悠遊卡應以所
    含價值658元計算，自不應重複列算，故原告此部分關於被
    告持本案悠遊卡消費受有損失之主張，即難謂可採，併予敘
    明。
  ㈡按因故意或過失，不法侵害他人權利者，負損害賠償責任；
    不法侵害他人之身體、健康、名譽、自由、信用、隱私、貞
    操，或不法侵害其他人格法益而情節重大者，被害人雖非財
    產上之損害，亦得請求賠償相當之金額，民法第184條第1項
    前段、第195條第1項前段分別定有明文。次按損害賠償之債
    ，須以有損害之發生及有責任原因之事實，並兩者之間有相
    當因果關係為成立要件。所謂相當因果關係，係指依經驗法
    則，綜合行為當時所存在之一切事實，為客觀之事後審查，
    認為在一般情形上，有此環境，有此行為之同一條件，均發
    生同一之結果者，則行為與結果始可謂有相當之因果關係。
    反之，若在一般情形上，有此同一條件存在，而依客觀之審
    查，認為不必皆發生此結果者，則該條件與結果並不相當，
    其行為與結果間即難認相當因果關係（最高法院108年度台
    上字第2180號、第1718號、第424號、107年度台上字第2437
    號判決意旨參照）。主張侵權行為損害賠償請求權之人，對
    於侵權行為之成立要件應負舉證責任（最高法院103年度台
    上字第434號、102年度台上字第1893號、100年度台上字第3
    28號判決意旨參照）。當事人主張有利於己之事實者，就其
    事實有舉證之責任，但法律別有規定，或依其情形顯失公平
    者，不在此限，民事訴訟法第277 條定有明文。民事訴訟如
    係由原告主張權利者，應先由原告負舉證之責，若原告先不
    能舉證，以證實自己主張之事實為真實，則被告就其抗辯事
    實即令不能舉證，或其所舉證據尚有疵累，亦應駁回原告之
    請求（最高法院109年度台上字第123號、108年度台上字第1
    29號判決、107年度台上字第1806號、第182號、第116號裁
    定、106年度台上字第2752號、第298號判決意旨參照）。主
    張法律關係存在之當事人，須就該法律關係發生所具備之要
    件事實，負舉證責任，此觀民事訴訟法第277條之規定自明
    ，苟未能舉證證明，即應承擔不利益之結果，此乃舉證責任
    分配之法則（最高法院106年度台上字第2079號、第355號判
    決意旨參照）。
　㈢原告請求遭被告侵占之現金2,000元、本案悠遊卡（內有餘額
    658元）等物之相關事實，業經被告於系爭刑事案件審理中
    陳明有拿走現金、本案悠遊卡等物（見本院卷第96-2頁），
    且有系爭刑事案件判決及卷證光碟可佐（見本院卷第11頁至
    第16頁及證物袋），本院衡酌原告請求被告給付現金2,000
    元、本案悠遊卡（內有餘額658元）等各項損失共計2,658元
    ，依前開說明，核屬有據，應予准許。
　㈣至原告就附表一之現金2,000元、本案悠遊卡（內有餘額658
    元）等以外之其餘實物損失即國民身分證、健保卡、普通小
    型車駕駛執照、學生證、台北當代藝術館MOCARD、新光三越貴
    賓卡、京站時尚廣場會員卡、威秀影城會員卡、莫凡彼冰淇
    淋招待券、公車乘車券、照片、電話卡各1張、臺北市立圖書館
    借書證1張、金融卡3張、京星港式飲茶餐廳折價券、魔法咖
    哩餐廳折價券各1張、護身符2個部分等損失（見本院卷第15
    頁），均未據原告舉證足茲證明，且原告於經本院行使闡明
    曉諭應提出支出證明，以盡舉證之責，惟迄本件言詞辯論終
    結前，原告就此部分並未提出支出必要費用之相關證明以實
    其說，而關於侵權行為損害賠償之請求權，以受有實際上之
    損害為成立要件，且依民事訴訟法第277條本文之規定，應
    由主張因侵權行為受有損害者負舉證之責（最高法院107年
    度台上字第2229號判決意旨參照），準此，依舉證責任分配
    原則，原告起訴主張請求被告賠償損害等情，除前揭現金2,
    000元、本案悠遊卡658元部分共計2,658元部分，於法有據
    ，應予准許外，其餘之請求則於法未合，不應准許。
　㈤給付無確定期限者，債務人於債權人得請求給付時，經其催
    告而未為給付，自受催告時起，負遲延責任；其經債權人起
    訴而送達訴狀，或依督促程序送達支付命令，或為其他相類
    之行為者，與催告有同一之效力；遲延之債務，以支付金錢
    為標的者，債權人得請求依法定利率計算之遲延利息；應付
    利息之債務，其利率未經約定，亦無法律可據者，週年利率
    為5%，民法第229條第2項、第233條第1項前段及第203條分
    別定有明文。本件係屬侵權行為損害賠償之債，自屬無確定
    期限者，又係以支付金錢為標的，則依前揭法律規定，原告
    請求被告給付自起刑事附帶民事訴狀繕本送達之翌日即109
    年9月5日（見110年度審附民字第123號卷第11-17頁）起至
    清償日止，按法定利率5%計算之遲延利息，於法自屬有據。
五、綜上所述，原告依民法侵權行為法律關係，請求被告給付2,
    658元，及自109年9月5日起至清償日止，按年息5%計算之利
    息，為有理由，應予准許，逾此部分之請求，則無理由，應
    予駁回。
六、本件原告勝訴部分，係就民事訴訟法第436條之8適用小額訴
    訟程序所為被告敗訴之判決，依同法第436條之20規定，應
    依職權宣告假執行，並依同法第436條之23準用第436條第2
    項，適用同法第392條第2項規定，依職權宣告被告如預供擔
    保，得免為假執行。
七、訴訟費用負擔之依據：民事訴訟法第79條。
八、本件係刑事附帶民事訴訟，由合議庭裁定移送民事庭之事件
    ，依刑事訴訟法第504條第2項規定，免納裁判費，目前亦無
    其他訴訟費用支出，本無確定訴訟費用額必要。惟仍依民事
    訴訟法第87條第1項規定，諭知訴訟費用之負擔，以備將來
    如有訴訟費用發生時，得確定其負擔，併此敘明。
中　　華　　民　　國　　111 　年　　10　　月　　26　　日
                  臺北簡易庭  法  官　陳仁傑
附表一：　　　　　　　　　
皮夾1只（皮夾價值550元，內有現金2,000元、無自動加值功能而餘額為658元之卡號0000000000號悠遊卡【即本案悠遊卡】、國民身分證、健保卡、普通小型車駕駛執照、學生證、台北當代藝術館MOCARD、新光三越貴賓卡、京站時尚廣場會員卡、威秀影城會員卡、莫凡彼冰淇淋招待券【價值210元】、公車乘車券【價值15元】、照片、電話卡【價值210元】各1張、臺北市立圖書館借書證各1張、金融卡3張、京星港式飲茶餐廳折價券、魔法咖哩餐廳折價券各1張【價值共200元】、護身符2個【價值55元】)。 

附表二：
編號 時間 地點 商店 金額 1 107年7月1日 5時10分 臺北市○○區○○街000○000號 統一超商 漢中門市 509元 2 107年7月1日 5時10分 臺北市○○區○○街000○000號 統一超商 漢中門市 9元 3 107年7月2日 4時40分 新北市○○區○○○○00000號 統一超商 富新門市 40元 4 107年7月7日 2時16分 新北市○○區○○○000○0號 Ubike捷運 輔大站 10元 5 107年7月23日4時15分 新北市○○區○○○000號前人行道 Ubike西盛館  30元 6 107年7月27日0時21分 新北市○○區○○○000號前人行道 Ubike西盛館  70元 7 107年7月28日 3時14分 新北市○○區○○○○000號 統一超商 新安門市 20元 8 107年8月5日 3時17分 新北市○○區○○街000號 全家便利商 店盛寧店 10元 9 107年8月5日 20時54分 首都客運西盛站(藍2 公車) 首都客運 15元 總計    713元 
　　　　　
以上正本證明與原本無異。
如不服本判決，須以違背法令為理由，於判決送達後20日內向本
庭（臺北市○○區○○○路0 段000 巷0 號）提出上訴狀。（須
按他造當事人之人數附繕本）。如委任律師提起上訴者，應一併
繳納上訴審裁判費。
中　　華　　民　　國　　111 　年　　10　　月　　26　　日
                              書記官　黃進傑
附錄：
一、民事訴訟法第436條之24第2項：
    對於小額程序之第一審裁判上訴或抗告，非以其違背法令為
    理由，不得為之。
二、民事訴訟法第436條之25：
    上訴狀內應記載上訴理由，表明下列各款事項：
    ㈠原判決所違背之法令及其具體內容。
    ㈡依訴訟資料可認為原判決有違背法令之具體事實。